臺灣嘉義地方法院民事判決
110年度勞訴字第27號
原      告  楊忠泉  
訴訟代理人  黃文力律師（法律扶助律師）  
被      告  馨君健康有限公司

法定代理人  張桂蓉  
訴訟代理人  張顥璞律師
            田欣永律師
            洪懷舒律師
上列當事人間請求給付工資等事件，本院於民國110年11月9日言
詞辯論終結，判決如下：
    主      文
被告應給付原告新臺幣670,803元，及自民國110年9月16日起至
清償日止，按年息百分之5計算之利息。
被告應提繳新臺幣45,409元至原告設立於勞動部勞工保險局之勞
工退休金專戶。
被告應開立非自願離職證明書予原告。
原告其餘之訴駁回。
訴訟費用由原告負擔百分之12，餘由被告負擔。
本判決第1項得假執行。但被告如以新臺幣670,803元為原告預供
擔保後，得免為假執行。
本判決第2項得假執行。但被告如以新臺幣45,409元為原告預供
擔保後，得免為假執行。
    事實及理由
一、原告起訴主張：
  ㈠原告自民國107年4月1日起任職於被告，擔任晚班經理，工作
    時間自23時起至翌日7時止，月薪新臺幣（下同）4萬元，若
    有代理晚班會計，每月薪資多代班津貼5,000元（薪資單上
    記載為加班費），工作內容為負責人員調配、洗毛巾、帶客
    人等。因新冠疫情，被告於110年5月14日遭政府強制暫時停
    業，直至政府於110年7月25日宣布疫情將於110年7月27日自
    三級警戒降至二級，被告自110年7月27日起可恢復營業，然
    原告於110年7月25日下午詢問被告上班事宜，被告法定代理
    人即表示要解僱原告，卻避談資遣費等問題，原告為此於11
    0年7月26日即向嘉義市政府申請勞資爭議調解，並於110年7
    月27日營業當天以通訊軟體Line詢問被告法定代理人原告是
    否要去上班，其表示不用上班，故原告確實自110年7月25日
    遭被告解僱而終止勞動契約，兩造經嘉義市政府於110年8月
    17日進行勞資爭議調解，因雙方金額差距過大未能達成調解
    ，原告爰依勞動契約及勞動基準法（下稱勞基法）第16條、
    第17條、第24條、第36條、第38條、第39條、勞工退休金條
    例（下稱勞退條例)第12條第1項、第14條第1項、第31條規
    定，提起本件訴訟。
  ㈡原告請求之項目及金額如下：
　⒈未給付薪資（即被告多扣勞健保費用）3,600元：被告對原告
    勞工保險投保薪資皆高薪低報，以最低之基本薪資投保，原
    告應負擔之勞保費為552元，因原告為中低收入戶健保費原
    為372元，減半收取為186元，勞健保費合計為738元，然被
    告於110年1月、3月至5月均有多扣原告之勞健保費，於嘉義
    市政府勞資爭議調解時，計算被告多扣勞健保費總計3,600
    元，即被告少給薪資3,600元，故請求被告應給付之。
　⒉加班費610,515元：被告係24小時營業，有早班主任、中班主
    任及晚班經理，三班輪流工作，被告每月給每班主任、經理
    例假日4日、休息日1日，共5日，違反勞基法一例一休規定
    ，原告每月少3日休息日，應計算加班費，原告月薪4萬元，
    即日薪為1,333元、時薪為167元，自107年4月至110年4月，
    共計37個月，休息日每日加班8小時，則被告應給付原告休
    息日工作加班費234,765元（計算式：【167元×〈1＋1/3〉×2小
    時＋167元×〈1＋2/3〉×6小時】×3日×37個月，元以下四捨五入
    ，下同）；又早班主任、中班主任例假或休息時，三班制即
    變為兩班制，由未例假、休息者各工作12小時，故該日原告
    即加班4小時，每月有10日（早班主任、中班主任各休5日）
    加班4小時，被告未給付加班費自107年4月至110年4月為370
    ,740元（計算式：【167元×〈1＋1/3〉×2小時＋167元×〈1＋2/3〉×
    2小時】×10日×37個月），被告因新冠疫情於110年5月14日
    遭政府暫時強制停業，故原告110年5月份加班5次，加班費
    為5,010元（計算式：【167元×〈1＋1/3〉×2小時＋167元×〈1＋2/
    3〉×2小時】×5日），共計375,750元（計算式：370,740元＋5
    ,010元）。承上，被告應給付原告加班費合計610,515元（
    計算式：234,765元＋375,750元）。
　⒊特休未休金額31,992元：依勞基法第38條第1項規定，工作滿
    半年有3日特休假，滿1年有7日特休假，滿2年有10日特休假
    ，滿3年有14日特休假，原告工作年資為3年3個月又25日，
    任職期間特休假共有34日，原告僅休假10日，尚有24日未休
    ，依勞基法38條第4項規定被告應給付原告特休未休金額31,
    992元（計算式：日薪1,333元×24日）。
　⒋預告工資47,400元：原告工作年資為3年3個月又25日，依勞
    基法第16條第1項第3款規定被告終止勞動契約應於30日前預
    告之，違反者，依勞基法第16條第3項規定應給付預告期間
    之工資。被告終止勞動契約未於30日前預告，依原告平均日
    薪1,580元計算（計算式：47,407元÷30日），請求被告給付
    30日之工資為47,400元（計算式：1,580元×30日）。
　⒌資遣費78,696元：原告工作年資為3年3個月又25日，依勞工
    退休金條例第12條第1項規定被告應給付原告3.32年之資遣
    費，原告平均月薪為47,407元，故被告應給付原告資遣費78
    ,696元（計算式：47,407元×3.32年×1/2）。
　⒍綜上，被告應給付原告772,203元。　
  ㈢又被告於原告受僱之初並未幫原告投保勞健保，直到107年8
    月14日始幫原告加保，且原告月薪40,000元，月提繳工資為
    40,100元，被告提撥勞退金之金額每月為2,406元，被告均
    以最低投保薪資投保，致有未提撥、少提撥勞工退休金（下
    稱勞退金）之情，即自107年4月至7月，被告均未提撥；107
    年8月，被告每月僅提撥737元，少提撥1,669元；107年9月
    至12月，共4個月，被告每月僅提撥1,320元，少提撥1,086
    元；108年1月至12月，共12個月，被告每月僅提撥1,386元
    ，少提撥1,020元；109年1月至12月，共12個月，被告每月
    僅提撥1,428元，少提撥978元；110年1月至6月，共6個月，
    被告每月僅提撥1,440元，少提撥966元。故被告合計少提撥
    勞退金45,409元（計算式：2,406元×4個月＋1,669元＋1,086
    元×4個月＋1,020元×12個月＋978元×12個月＋966元×6個月），
    被告應為原告提撥存入至原告勞退金專戶內。
　㈣另非自願離職證明書為就業保險法第25條申請失業給付之應
    備文件，被告依勞基法第19條、就業保險法第25條第1項、
    第3項規定有交付原告非自願離職證明書之義務。因被告拒
    絕交付原告非自願離職證明書，原告依法請求被告交付。
  ㈤並聲明：⒈被告應給付原告772,203元，及自起訴狀繕本送達
    被告翌日起至清償日止，依年息百分之5計算之利息。⒉被告
    應提撥勞工退休金45,409元至原告勞工退休金專戶。⒊被告
    應交付原告非自願離職證明書。⒋本件請依職權宣告准予假
    執行。
二、被告則以下列情詞置辯：　　
  ㈠原告自107年4月1日起至110年7月25日止任職於被告，擔任晚
    班經理，工作時間為23時起至翌日7時止，惟於早班、中班
    主任休假時工作時間為19時起至翌日7時止，月薪4萬元，月
    休5天，另每月給予加班費5,000元。因新冠肺炎疫情關係，
    被告於110年5月14日經政府強制暫時停業，於110年7月25日
    政府宣告將於110年7月27日降至二級警戒，被告決定結束營
    業，有告知原告不用來上班，被告依勞基法第11條第1項第1
    款規定因歇業於110年7月25日終止兩造間勞動契約。
　㈡被告就原告主張未給付薪資3,600元、特休未休金額31,992元
    、預告工資47,400元、資遣費78,696元之金額部分均不爭執
    。惟就加班費部分，被告針對原告月休5天，少休3天，每月
    已補貼加班費5,000元。原告雖稱受僱期間若有代理晚班會
    計則每月薪資多5,000元云云，然觀諸薪資單可知，該筆5,0
    00元係記載為加班費，則原告既主張此部分為代理晚班會計
    之薪資，自應舉證以實其說，否則應就形式記載認定為加班
    費，且原告所提薪資單均為原告所記載，倘非加班費，原告
    為何將此筆金額記載在加班費欄。況且會計需負責記帳、跑
    銀行存、領款，原告工作時間非銀行營業時間，根本無法處
    理跑銀行之業務，被告如需請人代理會計，豈有可能不請早
    班、中班主任代理，反而委請晚班原告之理。兩造雖未簽立
    書面契約，惟兩造已約定原告作為晚班經理，工作時間為23
    時起至翌日7時止，但在早班、中班主任休假時工作時間為1
    9時起至翌日7時止，月薪4萬元，月休5天，另給予5,000元
    作為少休3天假之加班費，且所約定之工資45,000元未低於
    基本工資加計假日、延長工時工資之總額，則原告請求加班
    費，自屬無據。退步言之，縱認原告請求加班費有理由，被
    告自107年4月1日起至110年4月30日止，共37個月，每月就
    原告只休5天，均有給予加班費5,000元，故原告請求金額應
    扣除被告已給付加班費185,000元（計算式：5,000元×37個
    月）。　
　㈢並答辯聲明：⒈原告之訴駁回。⒉如受不利判決，願供擔保，
    請准宣告免為假執行。
三、本院得心證之理由：
  ㈠原告主張其自107年4月1日起任職於被告處，擔任晚班經理，
    工作時間自23時起至翌日7時止，月薪4萬元，月休5天；早
    班、中班主任休假時工作時間為19時起至翌日7時止，任職
    期間每月有10日需如此上班；被告於110年7月25日以簡訊告
    知原告不用來上班；原告任職期間之勞退金，被告於107年8
    月提撥737元、107年9月至12月每月提撥1,320元、108年1月
    至12月每月提撥1,386元、109年1月至12月每月提撥1,428元
    、110年1月至6月每月提撥1,440元等情，有通訊軟體Line截
    圖、薪資單、勞工保險被保險人投保資料表、勞工退休金個
    人專戶明細資料等在卷為憑，且為被告所不爭執，堪信為真
    。又被告自陳其係因公司歇業，於110年7月25日解僱原告等
    語(見本院卷第113頁)，是應認被告係以勞基法第11條第1款
    （歇業）之規定終止兩造間之勞動契約，兩造間勞動契約於
    110年7月25日終止。
  ㈡就原告請求未給付薪資、特休未休工資、預告期間工資、資
    遣費及加班費部分說明如下：
  ⒈未給付薪資（即被告多扣勞健保費用）：
    原告主張其為中低收入戶，健保費減半收取為186元，勞健
    保費合計為738元，然被告於110年1月、3月至5月均有多扣
    原告之勞健保費，共計3,600元等語，並提出薪資單、彰化
    縣埔心鄉中低收入戶證明書為證(見本院卷第25、26、29頁)
    ，且為被告所不爭執(見本院卷第115頁)，是原告請求被告
    給付前開被告多扣勞健保費用3,600元，為有理由。
  ⒉特休未休工資部分：
    原告於任職期間，尚有24日未休之特別休假未休，為被告所
    不爭執，是原告依勞基法第38條1 、4 項規定，請求被告給
    付特休未休之薪資31,992元（計算式：日薪1,333元×24日）
    ，應予准許。
  ⒊預告期間工資部分：
    按勞基法第16條第1、3項規定：「雇主依第十一條或第十三
    條但書規定終止勞動契約者，其預告期間依左列各款之規定
    ：一、繼續工作三個月以上一年未滿者，於十日前預告之。
    二、繼續工作一年以上三年未滿者，於二十日前預告之。三
    、繼續工作三年以上者，於三十日前預告之。」、「雇主未
    依第一項規定期間預告而終止契約者，應給付預告期間之工
    資」。查原告自107年4月1日起受僱於被告，至110年7月25
    日終止勞動契約，已如前述，故原告工作年資已繼續滿3年
    以上，被告本應提前30日預告終止勞動契約卻未為之，依勞
    基法第16條規定應給付30日預告期間工資；又兩造均同意以
    平均月薪47,407元計算預告工資每日薪資(見本院卷第114頁
    )，故其計算預告期間之每日平均工資為1,580元（計算式：
    47,407元÷30日），原告請求被告給付30日之預告期間工資4
    7,400元（計算式：1580元×30日），自屬有據，應予准許。
  ⒋資遣費部分：
    按勞工適用本條例之退休金制度者，適用本條例後之工作年
    資，於勞動契約依勞基法第11條、第13條但書、第14條及第
    20條或職業災害勞工保護法第23條、第24條規定終止時，其
    資遣費由雇主按其工作年資，每滿1年發給2分之1個月之平
    均工資，未滿1年者，以比例計給；最高以發給6個月平均工
    資為限，不適用勞基法第17條之規定。依前項規定計算之資
    遣費，應於終止勞動契約後30日內發給。選擇繼續適用勞基
    法退休金規定之勞工，其資遣費與退休金依同法第17條、第
    55條及第84條之2規定發給，勞退條例第12條亦有明文。經
    查，兩造間之勞動契約業經被告以勞基法第11條第1款終止
    ，已如前述，被告自應發給原告資遣費。原告自107年4月1
    日起至110年7月25日終止勞動契約，年資為3年3月又25天，
    平均工資以47,407元，資遣基數為1.66（計算式：3×1/2＋〈3
    ＋｛25/30｝÷12×1/2），業經原告提出薪資單為證，且為被告
    所不爭執（見本院卷第114、115頁），故原告依照前述勞工
    退休金條例第12條第1項前段規定，得請求被告給付資遣費7
    8,696元(計算式：47,407元×1.66），洵屬有據。
  ⒌加班費部分：  
    原告主張其自107年4月至110年4月之任職期間，每月有3日
    休息日上班，及每月有10日工作時間達12小時，加班4小時
    ，及110年5月有5日工作時間達12小時，被告應給付加班費
    等語，被告就前開原告主張任職期間之3日休息日上班、每
    月10日各加班4小時、及110年5月有5日各加班4小時之事實
    不爭執(見本院卷第114頁)，惟抗辯每月已補貼5,000元加班
    費等語。經查：
  ⑴觀諸原告所提出、兩造不爭執之107年7月至110年5月薪資單(
    見本院卷第25至26、88至97、112頁)，該薪資單已清楚記載
    被告每月支付薪資項目、扣除項目及其金額，且該薪資單所
    載項目之金額為原告所填載(見本院卷第116頁)，足見該等
    薪資單可證被告每月支付薪資之項目及金額。又細究前開薪
    資單記載，107年10月薪資單手寫記載「加班7H1400」等字
    樣；108年3月、108年10月至110年4月薪資單均在「加班費
    」欄手寫記載「5000」等字樣；107年9月、11月、108年4月
    至7月、9月手寫記載「代班5000」等字樣；其餘月份則均在
    「津貼」欄手寫記載「5000」等字樣，可見被告確有於107
    年10月、108年3月、108年10月至110年4月分別給付加班費
    ，並記載於薪資單。原告雖主張被告每月給付其5,000元作
    為其代理晚班會計之費用等語，為被告所否認。由前開薪資
    單記載事項並無法看出被告有因原告代理晚班會計而支付5,
    000元，此外，原告復未提出其他事證證明被告有因其代理
    晚班會計而支付5,000元之事實，則原告此部分主張，應無
    理由。至被告主張其在原告任職期間每月均有給付加班費5,
    000元等語，然由前開薪資單記載，僅足認定被告確有於107
    年10月、108年3月、108年10月至110年4月分別給付加班費
    ，此外即難認定被告有給付加班費。
  ⑵原告於107年4月至110年4月之任職期間，每月有3日休息日上
    班，及每月有10日加班4小時，及110年5月有5日加班4小時
    之事實，則被告應給付加班費，原告請求被告給付加班費，
    應有理由。又原告於107年4月至110年4月之任職期間，每月
    有3日休息日上班，每月休息日上班日之加班費應為2,115元
    （計算式：40,000元÷30日÷8小時≒167元，167元×〈1＋1/3〉×2
    小時＋167元×〈1＋2/3〉×6小時），則107年4月至110年4月任職
    期間之休息日上班加班費為234,765元（計算式：2,115元×3
    日×37個月）；每日加班4小時之加班費應為1,002元（計算
    式：40,000元÷30日÷8小時≒167元，167元×〈1＋1/3〉×2小時＋1
    67元×〈1＋2/3〉×2小時），則107年4月至110年4月間每月有10
    日加班4小時，其加班費為370,740元（計算式：1,002元×10
    日×37個月）；110年5月有5日加班4小時，其加班費為5,010
    元（計算式：1,002元×5日），合計為610,515元（計算式：
    234,765元＋370,740元＋5,010元）。又被告已給付加班費101
    ,400元（即107年10月1,400元，108年3月、108年10月至110
    年4月，共20個月，每月5,000元)，是原告請求此部分應予
    扣除。綜上，原告請求加班費為509,115元（計算式：610,5
    15元－101,400元），應有理由，逾此範圍之請求，應無理由
    。
  ⒍綜上，原告請求被告給付未給付薪資、特休未休工資、預告
    期間工資、資遣費及加班費部分，合計為670,803元（計算
    式：3,600元＋31,992元＋47,400元＋78,696 元＋509,115元）
    ，為有理由。
  ㈢原告請求被告提撥勞退金差額部分：
  ⒈按雇主應為適用勞退條例之勞工，按月提繳退休金，儲存於
    勞工保險局設立之勞工退休金個人專戶。雇主每月負擔之勞
    工退休金提繳率，不得低於勞工每月工資6%，勞退條例第6
    條第1項、第14條第1項定有明文。依同條例第31條第1項規
    定，雇主未依該條例之規定按月提繳或足額提繳勞工退休金
    ，致勞工受有損害者，勞工得向雇主請求損害賠償。該專戶
    內之本金及累積收益屬勞工所有，僅於未符合同條例第24條
    第1項所定請領退休金規定之前，不得領取。是雇主未依該
    條例之規定，按月提繳或足額提繳勞工退休金者，將減損勞
    工退休金專戶之本金及累積收益，勞工之財產受有損害，自
    得依該條例第31條第1項規定請求損害賠償；於勞工尚不得
    請領退休金之情形，亦得請求雇主將未提繳或未足額提繳之
    金額繳納至其退休金專戶，以回復原狀（最高法院101年度
    台上字第1602號裁判同此見解)。
  ⒉查原告受僱被告期間，被告應依原告每月薪資，按勞工退休
    金月提繳分級表，每月各為原告提撥退休金，然被告分別短
    提撥勞退金共計45,409元（計算式詳前開原告主張)，且為
    被告所不爭執(見本院卷第115頁)，故原告請求被告提繳勞
    退金45,409元至原告設於勞工保險局之勞工退休金專戶，自
    屬有據，應予准許。
  ㈣原告請求被告發給非自願離職證明書部分：
    按勞動契約終止時，勞工如請求發給服務證明書，雇主或其
    代理人不得拒絕，勞基法第19條定有明文。次按本法所稱非
    自願離職，指被保險人因投保單位關廠、遷廠、休業、解散
    、破產宣告離職；或因勞動基準法第11條、第13條但書、第
    14條及第20條規定各款情事之一離職，就業保險法第11條第
    3項亦有明定。是以，本件兩造間勞動契約業經被告以勞基
    法第11條第1款（歇業）之規定終止，已如前述，自符合就
    業保險法第11條第3項規定之非自願離職情形。是原告依前
    開規定，請求被告發給非自願離職證明書，應予准許。
四、按給付有確定期限者，債務人自期限屆滿時起，負遲延責任
    。給付無確定期限者，債務人於債權人得請求給付時，經其
    催告而未為給付，自受催告時起，負遲延責任；其經債權人
    起訴而送達訴狀，與催告有同一之效力；又遲延之債務，以
    支付金錢為標的者，債權人得請求依法定利率計算之遲延利
    息，但約定利率較高者，仍從其約定利率；應付利息之債務
    ，其利率未經約定，亦無法律可據者，週年利率為百分之5
    ，民法第229條第1、2項、第233條第1項、第203條分別定有
    明文。又本件民事起訴狀繕本係於110年9月15日送達被告乙
    情，有本院送達證書在卷可按（見本院卷第51頁），則原告
    就未給付薪資、特休未休工資、預告期間工資、資遣費及加
    班費部分請求被告自民事起訴狀繕本送達之翌日即110年9月
    16日起至清償日止，按年息百分之5計算之利息，亦屬有據
    ，應予准許。
五、綜上所述，原告依兩造間勞動契約法律關係及勞基法第16條
    第3 項、第22條第2 項前段、第38條第4 項、勞退條例第12
    條等規定，請求被告給付未給付薪資、特休未休工資、預告
    期間工資、資遣費及加班費合計670,803元，及自110年9月1
    6日起至清償日止，按年息百分之5計算之利息；及依勞退條
    例第31條第1 項規定，提繳45,409元至原告設立於勞保局之
    勞退專戶；並依勞基法第19條規定，請求被告發給非自願離
    職證明書予原告，均有理由，應予准許。逾此範圍之請求，
    為無理由，應予駁回。
六、原告勝訴部分，爰依勞動事件法第44條第1、2項規定，依職
    權宣告假執行，並定被告以相當金額供擔保後，得免為假執
    行。。
七、本件事證已臻明確，兩造其餘攻擊防禦方法及證據，經本院
    斟酌後，認為均不足以影響本判決之結果，爰不一一論述，
    附此敘明。
八、訴訟費用負擔之依據：民事訴訟法第79條。　
中　　華　　民　　國　　110 　年　　11　　月　　23　　日
                  勞動法庭法　官　陳威憲
以上正本係照原本作成。
如對本判決上訴，須於判決送達後20日內向本院提出上訴狀（應
按對造人數附繕本）。如委任律師提起上訴者，應一併繳納上訴
審裁判費。 
中　　華　　民　　國　　110 　年　　11　　月　　24　　日
                          書記官  方瀅晴